【裁判字號】    94,交聲,678
【裁判日期】    950217
【裁判案由】    聲明異議
【裁判全文】
臺灣彰化地方法院交通事件裁定         95年度交聲字第678號
移送機關    交通部公路總局台中區監理所彰化監理站
受處分人
即異議人    甲○○
上列異議人即受處分人因違反道路交通管理處罰條例案件，對於
交通部公路總局臺中區監理所彰化監理站民國94年11月11日所為
之處分（原處分：彰監四字第裁64─I00000000號），聲明異議
，本院裁定如下：
    主  文
異議駁回。
    理  由
一、按汽車駕駛人於行駛道路時，使用手持式行動電話進行撥接
    或通話者，處新臺幣（下同）3,000元罰鍰，道路交通管理
    處罰條例第31條之1第1項定有明文。
二、本件原處分意旨略以：異議人即受處分人甲○○（以下稱受
    處分人）於民國92年10月19日上午8時41分許，駕駛車牌號
    碼J2-6991號自用一般小貨車，在彰化縣鹿港鎮○○路臺17
    線處，因「行駛道路時使用手持式行動電話進行撥接通話」
    違規，為警掣單舉發。原處分機關乃於94年11月11日，以受
    處分人違反道路交通管理處罰條例第31條之1第1項「汽車駕
    駛人於行駛道路時，使用手持式行動電話進行撥接」之規定
    ，裁處罰鍰新臺幣（下同）3,000元。
三、經查：
    （一）訊據受處分人固不否認有於前開時地駕駛前述車號汽
          車為警攔停掣單舉發之事實，惟矢口否認有於行駛道
          路時使用手持式行動電話進行通話之違規行為，辯稱
          ：伊當時並未撥接手持式行動電話，因伊並沒有申請
          手持式行動電話等語。經查，受處分人確有於前述時
          地於行駛道路時，使用手持式行動電話進行通話之違
          規事實，業據證人即掣單舉發受處分人之警員巫慶昭
          於本院94年12月22日調查時，以具結擔保其證言之真
          實性並在負擔偽證罪之心理處罰狀態下證稱：本件交
          通違規案件是伊舉發，92年10月19日當天，伊見受處
          分人行駛在彰化縣鹿港鎮○○路臺17線處，一邊開車
          一邊講大哥大，伊攔車下來依法舉發等語明確。按證
          人巫慶昭乃為原處分機關所認定受處分人有前開違規
          行為之證人，其並到庭在本院法官面前以言詞證述本
          件訴訟上之待證事實，即受處分人有前開違規事實，
          本院由其上開證詞已得有受處分人確有上開違規行為
          之心證，且於本件卷存證據資料內並無任何積極證據
          足以證明證人上開證詞係屬虛偽，亦無有足以令人顯
          信其證詞為不可採之品性證據或前科證據存在，本院
          自不得僅以證人為本件掣單舉發受處分人之警員而全
          盤抹煞其在訴訟上所具有之證人資格；雖受處分人辯
          稱其並未申請手持式行動電話門號，惟受處分人是否
          曾申請手持式行動電話門號與違規時是否使用手持式
          行動電話應無直接因果關係，故受處分人即不得以此
          卸責；且有無使用行動電話，在證人巫慶昭攔停時，
          一望即明（即車內有無手持式行動電話、手持式行動
          電話置放之位置等），證人之誤認可能性甚低，是縱
          受處分人確從未申請手持式行動電話門號，本院認尚
          不足為有利受處人之認定。
    （二）再者，受處分人另辯稱並無照片為證云云，惟交通勤
          務警察或依法令執行交通稽查任務人員，開單舉發違
          反道路交通管理處罰條例所列之違規事實，經公路主
          管機關或警察機關所為之裁決處罰，本質上為行政處
          分，係公務員基於職務上權力，依法就特定之具體事
          件所為，並具有公法上效果之單方行政行為。而根據
          公務員為公法上行為具有公信力之原則，該行政處分
          原則上被推定為真正，以達維護交通秩序及公共安全
          之行政目的。反之，若謂公務員之一切行政行為，均
          需預留充分之證據，以證明其所認定之事實為真，則
          國家行政勢必受到相當程度之阻礙，而且相關行政目
          的亦難以順利達成，故刑事訴訟法中就犯罪證據有關
          之規定，與屬於行政秩序罰之交通違規裁罰本旨不相
          符合之部分，自不在準用之列。從而，交通違規行政
          爭訟之舉證責任原理，應非如刑事案件中，必須超越
          任何合理懷疑，始可為有罪判決之嚴格證明程度，而
          係應與民事訴訟之舉證責任原理相類似，亦即，應就
          行政機關與人民各自主張有利於己之事實，分配其舉
          證責任，而非逕予適用刑事訴訟法上之「無罪推定」
          原則，此觀諸行政訴訟法第136條，規定行政訴訟程序
          準用民事訴訟法第277條舉證責任分配原則之立法意
          旨，即可明瞭。據此，本件受處分人雖對舉發機關之
          公權力有所質疑，惟其並未就執勤警員於前開時、地
          ，對受處分人上述違規事實有所誤認或採證錯誤之情
          形，提出相關事證以供調查。又執勤員警與受處分人
          間並無仇怨，豈甘冒瀆職而故意誣攀之理，且經核亦
          無其他任何證據，足資證明本件執勤警員確有捏造事
          實違法取締之情事，則執勤警員本於維護交通秩序及
          行車安全等職責所為之本件交通違規舉發內容，自應
          予以採信，受處分人前開所辯，尚非有理，而不足採
          。
     （三）綜上所述，受處分人確有於前揭時、地於行駛道路時
           ，使用手持式行動電話進行通話之違規，從而原處分
           機關依上開道路交通管理處罰條例第31條之1第1項
           及違反道路交通管理事件統一裁罰基準表等規定，
           裁處異議人罰鍰3,000元，並無違誤。本件異議人之
           異議為無理由，自應將其異議駁回。
四、據上論斷，應依道路交通案件處理辦法第19條，裁定如主文
    。
中    華    民    國    95    年    2    月    17    日
                      交通法庭  法  官  黃齡玉
以上正本證明與原本無異。
如不服本裁定，應於裁定送達後5日內，向本院提出抗告狀（須
附抗告狀繕本）。
中    華    民    國    95    年    2     月    17    日
                                書記官  施嘉玫


司法院資訊處製作；財團法人民間司法改革基金會備份。
